臺灣臺北地方法院交通事件裁定　　　　　　　　　九十一年度交聲字第一一九三號
　　異　議　人
　　即受處分人　甲○○
右列異議人即受處分人因違反道路交通管理處罰條例案件，對於台北市交通事件裁決
所九十一年三月六日所為之處分（原處分：北市裁三字第駕裁二二─Ｃ○─八○○○
一○號），聲明異議，本院裁定如左：
    主  文
原處分撤銷。
甲○○不罰。
    理  由
一、本件原處分機關認受處分人即異議人甲○○騎乘車號ＸＡＸ─○○二號重型機車
    ，於民國九十一年一月十七日二十二時二十三分許，在台北縣板橋市○○路左轉
    中山路二段四九二號前單行道逆向行駛，因拒絕員警黃世興索驗駕、行照，經原
    處分機關（即桃園縣警察局龜山分局）以受處分人不服交通警察稽查（拒絕出示
    證件），當場製單舉發後，受處分人依法提出申訴，經原處分機關轉送原舉發單
    位查復及綜合有關資料審查結果，仍認受處分人不服從交通勤務警察指揮之違規
    事實明確，而依違反道路交通管理處罰條例第六十條第二項第一款之規定，於九
    十一年五月三十一日裁處受處分人新台幣一千八百元罰鍰。
二、按汽車（包括機器腳踏車，道路交通安全規則第二條第一項第一款規定參照）駕
    駛人，駕駛汽車有「不服從交通勤務警察或依法令執行交通指揮、稽查任務人員
    之指揮或稽查」，而道路交通管理處罰條例第二章無處罰之規定者，處新台幣九
    百元以上一千八百元以下罰鍰，道路交通管理處罰條例第六十條第二項第一款固
    定有明文；然法院受理交通事件，準用刑事訴訟法之規定，道路交通管理處罰條
    例第八十九條前段定有明文，參諸最高法院七十六年台上字第四九八六號判例意
    旨所示：「認定犯罪事實所憑之證據，雖不以直接證據為限，間接證據亦包括在
    內，然而無論直接證據或間接證據，其為訴訟上之證明，須於通常一般之人均不
    致有所懷疑，而得確信其為真實之程度者，始得據為有罪之認定，倘其證明尚未
    達到此一程度，而有合理之懷疑存在而無從使事實審法院得有罪之確信時，即應
    由法院為諭知被告無罪之判決」，法院於審理行為人違反道路交通管理處罰條例
    案件，當踐行完畢調查證據之程序後，為事實之認定時，如就原處分機關所認定
    之行為人違規之事實仍有合理之訴訟上懷疑，而無法確信行為人確有該當於道路
    交通管理處罰條例各該處罰條文之構成要件事實者，即應依訴訟上之待證事實「
    倘有懷疑，則從被告之利益作解釋」（in dubi opro reo）之證據法則，為有利
    於受處分人之認定。
三、訊據受處分人雖不否認於右揭時地，因騎乘車號ＸＡＸ─○○二號重型機車，因
    在單行道逆向行駛，遭員警當場掣單舉發之事實，惟堅決否認有何不服員警索驗
    駕照、行照之違規行為，辯稱：伊當時並未攜帶駕照、行照，僅與員警爭論地上
    箭頭係指示行駛方向或單行道，並非不服交通勤務警察指揮等語。
四、經查，本件受處分人於右揭時地，經員警黃世興攔停後以單行道逆向行駛、未攜
    帶證件及拒絕出示證件（不服交通警察稽查）為由，認定受處分人同時違反道路
    交通管理處罰條例第六十條第二項第三款、第二十五條第三款、第六十條第二項
    第一款規定，而當場掣單舉發一節，業經證人黃世興於本院調查中結證：「（問
    ：當時開三張違規通知單情形如何？）因受處分人單行道逆向行駛，我們請他出
    示行照、駕照，受處分人拒絕出示證件，我們才依法告發並查扣其牌照，第一張
    開的是單行道逆向行駛，第二張是未攜帶行、駕照證件，第三張是他拒絕出示證
    件又不肯告知其年籍資料以不服取締告發」等語在卷（見本院九十一年十月二十
    一日訊問筆錄），且有卷附台北縣警察局舉發違反道路交通管理事件通知單（北
    縣警交字第Ｃ○─八○○○一○、Ｃ○─八○○○一一、Ｃ○─八○○○一二號
    ）三紙可稽。受處分人既因未攜帶駕駛證件（執照），經員警以違反道路交通管
    理處罰條例第二十五條第三款規定為由，當場舉發，自足推認員警舉發取締之時
    ，亦認定受處分人未攜帶駕照、行照屬實。職此，原舉發單位認定受處分人未攜
    帶證件之同時，復以受處分人拒絕出示證件為由掣單舉發，非無矛盾。至受處分
    人未攜帶行車執照，未經員警以違反道路交通管理處罰條例第十四條第二款規定
    製單舉發，與本件受處分人是否不服稽查取締，乃屬二事，尚不影響前開事實之
    認定。又參諸證人黃世興於本院調查中所證：「（問：當時異議人有無告知身分
    證字號？）有，但對於車子所有人及他的其他年籍資料、住所都拒絕告知」等語
    （見本院九十一年十月二十一日訊問筆錄），員警經由受處分人所告知之身分證
    號碼，透過電腦紀錄或勤務指揮中心已足查出其年籍資料，自不得更以受處分人
    拒絕主動告知姓名、地址，遂指其不服交通勤務警察指揮。此外，又無其他證據
    足證受處分人係故意不出示駕照、行照，依前開「倘有懷疑，則從被告之利益作
    解釋」（in dubi opro reo）之法則，自應為有利受處分人之認定。
五、綜上，員警既亦認定受處分人未攜帶證件屬實，而開單舉發，再指其拒絕出示證
    件，自有未洽。受處分人又告知真正之身分證字號，員警在已得查詢受處分人年
    籍資料之情況下，猶以受處分人拒絕告知姓名、地址，認定其不服稽查取締，亦
    有未妥。原處分機關不察，未詳為勾稽前揭三項舉發違規事由是否矛盾，僅參考
    原舉發單位函覆之意見，遽認受處分人違反道路交通管理處罰條例第六十條第二
    項第一款規定之事證明確，而裁處受處分人新台幣一千八百元罰鍰，難認允當。
    本件受處分人異議為有理由，應由本院將原處分撤銷，改諭知受處分人不罰，以
    資適法。
據上論斷，應依道路交通案件處理辦法第二十條前段，裁定如主文。
中    華    民    國     九十一       年      十      月      三十      日
                                      臺灣臺北地方法院交通法庭
                                          法  官  吳  秋  宏
右正本證明與原本無異。
如不服本裁定，應於送達後五日內，向本院提出抗告狀。
                                          書記官  林  碧  華
中    華    民    國     九十一     年        十      月      三十      日
